【裁判字號】    96,交聲,678
【裁判日期】    970110
【裁判案由】    違反道路交通管理處罰條例聲明異議
【裁判全文】
臺灣士林地方法院交通事件裁定   96年度交聲字第678、679號
原處分機關  臺北市交通事件裁決所
異  議  人
即受處分人  甲○○
上列異議人即受處分人因違反道路交通管理處罰條例案件，對於
臺北市交通事件裁決所民國96年7 月13日所為之處分（原處分案
號：北市裁二字第裁22-C00000000號、第裁22-C00000000號），
聲明異議，本院裁定如下：
    主  文
臺北市交通事件裁決所民國96年7月13日北市裁二字第裁22-C000
00000號處分撤銷，甲○○不罰。
其餘異議駁回。
    理  由
一、原處分意旨略以：異議人即受處分人甲○○於民國96年4 月
    28日下午6 時13分許，騎乘CNS-329 號重型機車，行經臺北
    縣三重市○○○路與重安街口處，經臺北縣政府警察局三重
    分局交通分隊執勤員警拍照逕行舉發「在設有禁止迴車標誌
    路段迴車」及「違反道路交通管理處罰條例之行為，拒絕停
    車接受稽查而逃逸」之違規，依違反道路交通管理處罰條例
    第49條第2 款及第60條第1 項規定，分別處新台幣（下同）
    900 元、3,000 元罰鍰，並依同條例第63條第1 項第1 款之
    規定，各記違規點數1 點。
二、異議意旨略以：異議人於舉發違規時、地，確實有經過該路
    段，惟採證照片影本僅看見車牌號碼，卻看不清楚違規人，
    實難取信。另否認拒絕停車攔查而逃逸之行為，因當時未曾
    看見執勤員警以手勢示意停車或未曾聽聞有鳴笛聲，為此提
    出聲明異議等語。
三、按在設有禁止迴車標誌之路段迴車者，處600 元以上1800元
    以下罰鍰，並記違規點數1 點，道路交通管理處罰條例第49
    條第2 款及第63條第1 項第1 款分別定有明文。次按汽車駕
    駛人，駕駛汽車有違反道路交通管理處罰條例之行為，經交
    通勤務警察或依法令執行交通稽查任務人員制止時，不聽制
    止或拒絕停車接受稽查而逃逸者，除按各該條規定處罰外，
    處3,000 元以上6,000 元以下罰鍰，道路交通管理處罰條例
    第60條第1 項第1 款固定有明文；然必行為人「明知」交通
    勤務警察或依法令執行交通稽查任務人員之制止，仍不聽制
    止或拒絕停車接受稽查而逃逸，始得依該規定處罰。
四、經查：
  (一)96年7 月13日北市裁二字第裁22-C00000000號裁決書部分：
    異議人於民國96年4 月28日下午6 時13分許，騎乘CNS-329
    號重型機車，行經臺北縣三重市○○○路與重安街口處違規
    迴轉之事實，業據異議人自承在卷，此有本院96年8 月14日
    訊問筆錄第3 頁及舉發照片正本1 幀在卷足憑，關於此部分
    事實洵堪認定。
  (二)96年7 月13日北市裁二字第裁22-C00000000號裁決書部分：
    業據證人即本件舉發員警陳建平就異議人未停車接受稽查之
    經過到庭證稱：其所站位置如庭呈繪製現場圖所示之交警站
    崗位置。異議人違規時間正值下班尖峰期，該路口有禁止迴
    轉（證人口誤為左轉）標誌，異議人行向為重安街往重新路
    方向行駛，至交岔路口處，即左轉（迴轉）上忠孝橋，其於
    站崗位置發現異議人違規（此時僅異議人1 人違規迴轉）時
    ，即以一般交通指揮手勢（即鳴笛並以指揮棒指揮）攔停。
    而當時與異議人之距離約有3 公尺遠，天色及燈光昏暗，異
    議人有戴安全帽，攔停時，不確定異議人是否有看到他，因
    異議人車速仍以一般速度行駛，並無特別加速等語（見本院
    96 年8月14日訊問筆錄第2-3 頁）。衡諸證人陳建平與異議
    人素昧平生，係依法執行勤務之公務員，當無設詞包庇迴護
    異議人之理。次查當時為下班時間，上開路段車流量頗大，
    員警忙於指揮交通之際，究係攔查異議人或指揮交通，異議
    人或有誤認因而未停車受檢。另異議人頭戴安全帽，可能因
    此而疏未注意員警之鳴笛，佐以證人所證異議人於受攔停後
    無特別反應，意即無因於認知警員攔停之前提下而特別減速
    、加速或避入車陣等種種逃逸跡證，可見異議人辯以未見員
    警攔停，並無拒絕停車接受稽查之可歸責心態應為實情，足
    堪採信。且證人復未能明確證述其看見「異議人看見警員攔
    停動作」之事實，自無從單以上述證人所述內容，認定異議
    人已知悉員警對其攔停，仍拒絕停車接受稽查，而有逃逸之
    故意。是依本件裁決所憑之事證，異議人是否確知員警對其
    制止、攔車稽查，尚有合理之可疑，自難單以異議人未停車
    之事實，遽認其有違反道路交通管理處罰條例第60條之故意
    。
五、綜上所述，原處分機關認異議人有騎乘重機車行經設有禁止
    迴車標誌路段迴車之違規行為，以北市裁二字第裁22-C0000
    0000號裁決書，裁處罰鍰900 元，並依同條例第63條第1 項
    第1 款（原處分漏引第1 項第1 款）記違規點數1 點，其認
    事用法，並無違誤，異議人對此聲明異議，自屬無據，應予
    駁回。至北市裁二字第裁22-C00000000號裁決書部分，異議
    人是否有拒絕停車接受稽查而逃逸之故意，尚有合理之可疑
    ，異議人就此聲明異議，非無理由，應由本院就此部分撤銷
    原處分，改諭知異議人不罰。
據上論斷，依道路交通案件處理辦法第19條、第20條前段，裁定
如主文。
中    華    民    國    97    年    1     月    10    日
                              交通法庭法  官  劉秉鑫
以上正本證明與原本無異。
如不服本裁定，應於送達後5日內，向本院提出抗告狀。
                                      書記官  吳尚文
中    華    民    國    97    年    1     月    10    日


司法院資訊處製作；財團法人民間司法改革基金會備份。
